【裁判字號】    99,交抗,1128
【裁判日期】    990429
【裁判案由】    違反道路交通管理處罰條例
【裁判全文】
臺灣高等法院交通事件裁定            99年度交抗字第1128號
抗  告  人
即受處分人  甲○○
上列抗告人因違反道路交通管理處罰條例案件，不服臺灣士林地
方法院，中華民國99年3月31日所為裁定（99年度交聲字第255號
），提起抗告，本院裁定如下：
    主  文
抗告駁回。
    理  由
一、本件抗告意旨以：民國99年4月14日收到裁決文後，其內容
    與申訴異議更為加重。原本只是違規紅單的單純罰款，結果
    抗告人再議申訴後，變本加厲，記點，這乃對申訴人的懲罰
    嗎？諒無心之過，結果慘慘慘云云。
二、按汽車駕駛人，爭道行駛而有機器腳踏車不在規定車道行駛
    之情形者，處新臺幣（下同）600元以上1,800元以下罰鍰，
    並記違規點數1點，道路交通管理處罰條例第45條第13款、
    同條例第63條第1項第1款分別定有明文。次按汽車駕駛人，
    未依規定行駛車道，當場不能或不宜攔截製單舉發者，得以
    非固定式科學儀器取得證據資料證明其行為違規，記明車輛
    牌照號碼、車型等可資辨明之資料，以汽車所有人為被通知
    人製單舉發，道路交通管理處罰條第7條之2第1項第7款、第
    2項第5款、第4項亦有明定。
三、經查：
（一）本件抗告人即異議人即受處分人甲○○騎乘其所有車號BH
      P-355號重型機車（下稱系爭機車），於民國（下同）98
      年11月20日上午8時16分許，行經臺北市○○○路、中山
      北路口，為警依採證照片逕行舉發「機器腳踏車，不在規
      定車道行駛」之違規，原處分機關即臺北市交通事件裁決
      所依道路交通管理處罰條例第45條第13款規定，處罰鍰60
      0元，並依同條例第63條第1項第1款（原處分漏未記載第1
      款），記違規點數1點；抗告人聲明異議，其理由略以：
      抗告人於上開違規時間騎乘系爭機車沿中山北路行駛至民
      族西路口，欲左轉至民族西路，依規定須依兩段式左轉，
      因當時機車待轉區停等機車過多，抗告人先右轉至民族西
      路再迴轉，採證照片所示係系爭機車迴轉後要靠慢車道行
      進，並非故意行駛快車道，原處分應予撤銷云云；經原審
      法院調查後，認本件違規事證明確，原處分機關所為前揭
      裁罰，核無違誤，異議為無理由，而以裁定予以駁回；以
      上各情，有臺北市政府警察局舉發違反道路交通官理事件
      通知單、臺北市交通事件裁決所違反道路交通官理事件裁
      決書、臺北市政府警察局中山分局99年1月19日北市警中
      分交字第09930212200號函、相片，及原審裁定書等在卷
      可資佐證，此部分事實堪認為真實。
（二）又抗告人於上開時間，確有騎乘系爭機車行駛在臺北市○
      ○○路標示「禁行機車」車道，經科學儀器照相採證，舉
      發機關逕行舉發之事實，有採證照片1幀、舉發違反道路
      交通管理事件通知單1紙附卷可稽（一審卷第6頁）；抗告
      人就採證照片攝得其騎乘系爭機車未依規定行駛車道之情
      形，在原審調查時復不爭執（參見一審卷第17頁背面訊問
      筆錄）；又依採證照片所示，系爭機車行駛於內側第2車
      道，確已駛入禁行機車車道內，且右側車道均為行駛中機
      車，系爭機車應循序漸進，而非違規駛入禁行機車車道以
      超越其他車輛，亦有臺北市政府警察局中山分局99年1月1
      9日北市警中分交字第09930212200號函1紙在卷可參（一
      審卷第9頁），是抗告人爭道行駛有機器腳踏車不在規定
      車道行駛之違規事實，堪可認定。
（三）抗告人在聲明異議時雖稱：抗告人於上開違規時間騎乘系
      爭機車沿中山北路行駛至民族西路口，欲左轉至民族西路
      ，依規定須依兩段式左轉，因當時機車待轉區停等機車過
      多，伊先右轉至民族西路再迴轉，採證照片所示係系爭機
      車迴轉後要靠慢車道行進，並非故意行駛快車道，原處分
      應予撤銷云云；然查，抗告人明知機車於上開路口應依兩
      段式左轉至民族西路，卻為節省等候待轉之時間，取巧先
      行右轉民族西路，再於民族西路中間跨越分向雙黃線違規
      迴轉，迴轉後行駛內側「禁行機車」快車道，有抗告人之
      代理人供述可稽（一審卷第17頁背面），可徵抗告人違規
      迴轉在前，繼又違規行駛於禁行機車車道，其跨越民族西
      路分向雙黃線迴轉之違規縱未經舉發，不得因此解免其未
      依規定車道行駛之違規責任。至抗告人之代理人在原審訊
      問時雖稱抗告人是要切換至機車道云云，惟系爭機車行駛
      於禁行機車車道並未顯示方向燈，機車之車頭亦無向右偏
      要切換進入慢車道之跡象，徵諸上開採證照片甚明，且系
      爭機車與依規定行駛在機車道內之其他機車併行，益證抗
      告人係為超越其他機車，爭道行駛而不依規定車道行駛甚
      明，是抗告人所辯，不足採信。
（四）按前開道路交通管理處罰條例第45條第13款、同條例第63
      條第1項第1款既規定，「汽車駕駛人，爭道行駛而有機器
      腳踏車不在規定車道行駛之情形者，處新臺幣600元以上
      1,800元以下罰鍰，並記違規點數1點」，則抗告人前開騎
      乘其所有車號BHP- 355號重型機車，於98年11月20日上午
      8時16分許，行經臺北市○○○路、中山北路口，為警依
      採證照片逕行舉發「機器腳踏車，不在規定車道行駛」之
      違規事實既甚明確，原處分機關因之依前開規定，裁罰抗
      告人新台幣600元，並記違規點數1點，並無不合。抗告人
      雖不服原處分而聲明異議，原審在調查後，以抗告人之異
      議為無理由，以裁定駁回，並在裁定書內詳載其認定之理
      由及依據，對抗告人之聲明異議，復詳予說明不採之理由
      ，經核其認事用法均無違誤。本件抗告人之抗告意旨指摘
      其違規紅單僅記載單純罰款，惟在抗告人再議申訴後，原
      處分機關反而增加記違規點數1點，而指摘原審裁定不當
      ，難認為有理由，應予駁回。
四、據上論結，應依道路交通案件處理辦法第26條，刑事訴訟法
    第412條，裁定如主文。
中    華    民    國    99    年    4     月    29    日
            刑事第十六庭審判長法  官  陳晴教
                              法  官  王詠寰
                              法  官  許增男
以上正本證明與原本無異。
不得再抗告。
                              書記官  廖麗蓮
中    華    民    國    99    年    4     月    30    日

司法院資訊處製作；財團法人民間司法改革基金會備份。
